臺灣高雄地方法院民事判決　九十一年度簡上字第一八五號
　　上　訴　人　甲○○
　　被上訴人　　欣格租賃股份有限公司
　　法定代理人　丙○○
　　訴訟代理人　乙○○
右當事人間請求損害賠償事件，上訴人對於中華民國九十一年五月二日本院岡山簡易
庭九十一年度岡簡字第一一二號第一審判決提起上訴，本院判決如左：
    主      文
上訴駁回。
上訴費用由上訴人負擔。
    事實及理由
一、被上訴人主張：上訴人於民國九十年四月三十日十七時三十分許，駕駛車牌號碼
    為ＵＸ─二三０號自大貨車，沿國道十號公路由東向西行駛，行至西向一公里加
    一五０公尺（自由路交流道出口處），撞及被上訴人所有車牌號碼為ＤＥ－四五
    四九號自小客貨車（下稱系爭車輛）車尾並推撞被上訴人車輛之前車，經高雄市
    政府建設局車輛行車事故鑑定委員會鑑定結果，本件事故為上訴人之過失。被上
    訴人為修復系爭車輛支出新台幣（下同）九萬九千四百十五元，又系爭車輛於事
    故發生當時，被上訴人係出租予訴外人協合菸酒股份有限公司（下稱協合公司）
    使用，由該公司司機曾義隆駕駛，因發生本件車禍，修復期間被上訴人另向伯士
    瑪租賃股份有限公司（下稱伯士瑪公司）調度同型車輛供協合公司使用，每日租
    金損失一千元，共四十三日合計四萬三千元，為此，基於侵權行為法律關係請求
    上訴人給付十四萬二千四百十五元，及自起訴狀繕本送達之翌日起至清償日止，
    按年息百分之五計算之利息。於本院聲明：(一)上訴駁回。(二)上訴費用由上訴人負
    擔。（原判決命上訴人應給付被上訴人十一萬二千九百二十七元，及自九十一年
    一月十七日起至清償日止，按年息百分之五計算之利息；並駁回被上訴人其餘請
    求。被上訴人就其敗訴部分未據上訴，上訴人亦僅就其敗訴之營業損失四萬三千
    元部分提起上訴，故修車費六萬九千九百二十七元部分已先確定）
二、上訴人則以：伊只願意負擔修車費六萬九千九百二十七元，營業損失部分，被上
    訴人平常就有備車，調度車輛不須另外支出，且被上訴人向伯士瑪公司調度系爭
    車輛之營業損失，並無發票可資證明確實有該筆支出等語置辯。於本院聲明：(一)
    原判決關於准許被上訴人請求超過六萬九千九百二十七元部分廢棄。(二)右廢棄部
    分上訴人在第一審之訴及其假執行之聲請均駁回。
三、被上訴人主張上訴人於九十年四月三十日十七時三十分許，駕駛車牌號碼為ＵＸ
    ─二三０號自大貨車，沿國道十號公路由東向西行駛，行至西向一公里加一五０
    公尺（自由路交流道出口）處，因不慎撞及被上訴人所有之系爭車輛車尾並推撞
    前車，致被上訴人所有之系爭車輛受有損害之事實，業據提出發票二紙、估價單
    一份為證（見原審卷第十二至十九頁），復經高雄市政府建設局車輛行車事故鑑
    定委員會鑑定結果認定：「甲○○：未保持安全距離，為肇事原因；曾義隆：無
    肇事原因」等語，有該會鑑定報告一份可佐（見原審卷第九至十一頁），再者，
    上訴人未保持安全距離致本件車禍發生之事實，亦據內政部警政署國道公路警察
    局第五警察隊之交通事故調查報告表肇事經過摘要欄記載明確，且依該報告表警
    方所繪現場圖顯示，事故發生之時車號Ｊ三－三五五八號車輛在前、車號ＹＳ－
    六九０九號車輛居次、系爭車輛第三、上訴人所駕駛之車輛位居最後，佐以上訴
    人於警訊中自承其為閃避他車不慎撞及系爭車輛再推撞前車致發生本件車禍一節
    ，是上訴人就本件交通事故之發生，應負過失責任，堪以認定。
四、按因故意或過失，不法侵害他人權利者，負損害賠償責任；又損害賠償，除法律
    另有規定或契約另有訂定外，應以填補債權人所受損害及所失利益為限，民法第
    一百八十四條第一項前段及第二百十六條第一項分別定有明文。本件上訴人就車
    禍之發生既有過失，則系爭車輛之損害與上訴人之過失間有相當因果關係，應堪
    認定，被上訴人依法請求上訴人負損害賠償責任，即屬有據，又兩造均不爭執原
    審關於修車費部分之認定，是該部分業已確定，已如前述，茲不予論述，依此，
    本件之爭點厥為上訴人是否應賠償被上訴人之營業損失？依被上訴人與協合公司
    所簽訂之租賃契約約定因系爭車輛出險時，被上訴人須提供代用車，原則以每次
    適用一次為限，而代用期間內承租之義務應比照原租賃契約，此觀諸該租賃契約
    第八條第二項約定自明，是系爭車輛於送修期間，被上訴人依約向伯士瑪公司調
    度同型車輛車輛供協合公司使用，其因此支出之費用與本件車禍確有相當因果關
    係，縱伯士瑪公司與被上訴人公司為關係企業，惟兩者仍為不同之法人格，要不
    能據此即認被上訴人毋庸另外支出調度費用，是上訴人辯稱被上訴人平常就有備
    車，調度車輛不須另外支出，其無營業損失云云，不足採信。經查被上訴人與協
    合公司就系爭車輛之租賃期間自九十年二月十一日起至九十二年二月十日止，有
    上開租賃契約一份為憑（見原審卷第五至八頁），而本件車禍發生之時間為九十
    年四月三十日，被上訴人向伯士瑪公司承租車號ＤＪ－五九一七號同型代用車輛
    之期間為自九十年五月二日起至同年六月十三日止，共四十三日，每日租金一千
    元之事實，業據被上訴人提出之使用車輛申請表（原審卷第二十頁）、租賃契約
    書、交車單、汽車借用申請單、還車單各一份在卷可按，本院復依職權函詢伯士
    瑪公司，經該公司函覆稱：「本公司確有將ＤＪ－五九一七號之車輛租予欣格租
    賃股份有限公司，租期至九十年六月間，租金以每日一千元計算，... 係作為代
    用車輛」等語，有該公司九十一年十一月十五日（九一）士租字第０００一一五
    號函一紙可稽，是被上訴人主張其所受之營業損失合計四萬三千元，即屬有據，
    應予准許。
五、綜上所述，被上訴人依侵權行為之法律關係，求為判命上訴人賠償四萬三千元，
    及自起訴狀繕本送達翌日即九十一年一月十七日起至清償日止，按年息百分之五
    計算之法定遲延利息，為有理由，應予准許。原審就此部分為上訴人敗訴之判決
    ，尚無不合，上訴意旨，指摘原判決此部分不當，求予廢棄改判，為無理由，應
    駁回其上訴。
六、據上論結，本件上訴人之上訴為無理由，依民事訴訟法第四百三十六條之一第三
    項、第四百四十九條第一項、第七十八條，判決如主文。
中　　　華　　　民　　　國　　九十一　　年　　 十二　　 月　　  五  　　日
                              臺灣高雄地方法院民事第五庭
~B審判長法官  黃蕙芳
~B      法官  徐美麗
~B      法官  鍾素鳳
右為正本係照原本作成。
本判決不得上訴。
中　　　華　　　民　　　國　　九十一　　年　　 十二　　 月　　  五  　　日
~B法院書記官　黃麗緞
